臺灣高雄地方法院刑事判決　　　　　　　　　　　　九十二年度訴字第二五六一號
　　公　訴　人　臺灣高雄地方法院檢察署檢察官
　　被　　　告　乙○○
右列被告因違反毒品危害防制條例案件，經檢察官提起公訴（九十二年度毒偵字第五
七四五號），本院判決如左：
    主  文
乙○○施用第一級毒品，累犯，處有期徒刑壹年。又施用第二級毒品，累犯，處有期
徒刑拾月。應執行有期徒刑壹年捌月。
    事  實
一、乙○○前於民國八十五年間因違反肅清煙毒條例案件，經法院判處有期徒刑二年
    二月確定，於八十五年十二月十一日入監服刑，八十六年十月十六日假釋出獄，
    嗣經撤銷假釋而於八十八年十月二十九日入監執行殘刑，甫於九十年二月一日執
    行完畢。乙○○另因施用毒品案件，經本院裁定送觀察、勒戒後，認有繼續施用
    毒品之傾向，由本院以八十七年度毒聲字第一二七０號裁定施以強制戒治，嗣經
    停止戒治、撤銷停止戒治及令入戒治處所繼續施以強制戒治後，已於八十八年十
    月二十九日執行強制戒治期滿而釋放，並由臺灣高雄地方法院檢察署檢察官於八
    十九年一月二十一日以八十九年度戒毒偵字第九０號不起訴處分確定。又因施用
    第一、二級毒品案件，經檢察官先後提起公訴及聲請強制戒治，而由本院分別於
    九十二年六月二十四日以九十二年度訴字第一三四０號判處有期徒刑一年確定及
    於同年三月二十八日以九十二年度易字第三０九號判處有期徒刑四月確定，另以
    九十一年度毒聲字第一六號裁定令入戒治處所施以強制戒治，嗣經本院以九十二
    年度毒聲字第三四三七號裁定停止戒治付保護管束，竟不知悔改，復於前開強制
    戒治執行完畢釋放後五年內之九十二年九月四日十時許回溯二十四小時至九十六
    小時內之某時，在不詳處所，以不詳方法，分別施用第一級毒品海洛因及第二級
    毒品甲基安非他命各一次，嗣於同月四日九時許前往臺灣高雄地方法院檢察署觀
    護人室接受定期採尿送驗後，呈嗎啡及甲基安非他命陽性反應，始悉上情。
二、案經臺灣高雄地方法院檢察署檢察官自動檢舉偵查起訴。
    理  由
一、訊據被告矢口否認有於前揭時地施用第一級毒品海洛因及第二級毒品甲基安非他
    命各一次之犯行，辯稱其於接受定期驗尿前不可能施用毒品，可能係因與施用毒
    品之友人同處於密閉空間內，始導致其尿液經送驗後呈嗎啡及甲基安非他命陽性
    反應云云。經查：
  (一)被告於前揭時地接受定期驗尿，係以酵素免疫分析法及ＧＣ／ＭＳ方法（即氣相
    層析質譜儀法）為之，均呈嗎啡及甲基安非他命陽性反應，此分別有臺灣高雄地
    方法院檢察署受保護管束人（被告）尿液檢體監管紀錄表及長榮大學毒物研究中
    心九十二年九月十七日濫用藥物尿液檢驗報告各一紙在卷可稽。按若以氣相層析
    質譜儀（ＧＣ／ＭＳ）作藥物及其代謝產物之定性及定量分析，幾乎不會有偽陽
    性反應產生；人體投與海洛因後，迅速水解轉變為嗎啡，再循嗎啡之代謝途徑，
    排出體外，百分之五十以上於八小時內，自尿中排出，百分之九十於二十四小時
    內，自尿中排出；常人如未施用安非他命，其尿液應無安非他命陽性反應，倘有
    施用者，約百分之七十於二十四小時內自尿中排出，約百分之九十於九十六小時
    內自尿中排出，故推算施用時間距採尿時間最長可能不會超過四日；又吸入煙毒
    或安非他命之二手煙，在文獻上雖尚無能否於尿液中檢驗出煙毒或安非他命反應
    之研究報告，然依法務部調查局檢驗煙毒及安非他命案件經驗研判，若非長時間
  與吸毒者直接相向且存心大量吸入吸毒者所呼出之煙氣，以二手煙中可能存在之
    低劑量煙毒或安非他命，應不致在尿液中檢驗出煙毒或安非他命反應等情，亦分
    別經臺北榮民總醫院八十三年四月七日以八三北總內字第三○五九號函、行政院
    衛生署藥物食品檢驗局以（八○）藥檢壹字第○五六九五四號函、行政院衛生署
    藥物食品檢驗局八十一年二月八日（八一）藥檢壹字第○○一一五六號函及法務
    部調查局八十二年八月六日（八二）發技一字第四一五三號函闡釋明確。被告辯
    稱其不可能於接受定期尿液檢驗前施用毒品，可能係因與吸毒者同處於密閉空間
    始驗出毒品反應云云，惟實務上施用毒品者於保護管束期間因定期尿液檢驗呈毒
    品陽性反應而由觀護人報告檢察官偵查起訴之案例屢見不鮮，且被告所稱與吸毒
    友人同處於密閉空間等情，亦與前揭函示須「長時間」、「直接」且「存心大量
    吸入」吸毒者所呼出之煙氣始可能自尿液檢驗出煙毒或安非他命陽性反應之情形
    不符，自難採信。則綜合上開檢驗結果及說明意旨，被告於定期採尿之九十二年
    九月四日十時許回溯二十四小時至九十六小時內之某時，確有施用海洛因及甲基
    安非他命各一次之犯行，堪予認定。
  (二)又被告前因施用毒品案件，經本院裁定送觀察、勒戒後，認有繼續施用毒品之傾
    向，由本院以八十七年度毒聲字第一二七０號裁定施以強制戒治，嗣經停止戒治
    、撤銷停止戒治及令入戒治處所繼續施以強制戒治後，已於八十八年十月二十九
    日執行強制戒治期滿而釋放，並由臺灣高雄地方法院檢察署檢察官於八十九年一
    月二十一日以八十九年度戒毒偵字第九０號不起訴處分確定。又因施用第一、二
    級毒品案件，經檢察官先後提起公訴，而由本院分別於九十二年六月二十四日以
    九十二年度訴字第一三四０號判處有期徒刑一年確定及於同年三月二十八日以九
    十二年度易字第三０九號判處有期徒刑四月確定等事實，分別有各該判決書及臺
    灣高等法院被告全國前案紀錄表各一份在卷足憑。從而，被告於強制戒治執行完
    畢釋放後，五年內再犯（即毒品危害防制條例修正前之三犯）毒品危害防制條例
    第十條之罪，洵堪認定，本件事證明確，應依法論科。
二、按毒品危害防制條例業於九十二年七月九日修正公布，並於九十三年一月九日施
    行。依修正後之第三十五條第一項第三款及第二項規定：「於中華民國九十二年
    六月六日本條例修正施行前繫屬之施用毒品案件，於修正施行後，適用修正後之
    規定，審判中之案件，由法院依修正後規定處理之。前項情形，依修正前之規定
    有利於行為人者，適用最有利於行為人之法律。」而依修正前第二十三條之規定
    ，經裁定送觀察勒戒後仍有繼續施用毒品傾向，並經強制戒治期滿而不起訴處分
    確定，五年內三犯第十條之罪者，應依法追訴。嗣該條修正為強制戒治執行完畢
    釋放後，五年內再犯第十條之罪者，應依法追訴。從而，本件依被告行為時之修
    正前規定屬於「三犯」，依修正後規定則屬「釋放後五年內再犯」，均應依法追
    訴，被告不因法律修正而受有不利，自應依修正後之規定處理。至同條例第十條
    規定之構成要件及法定本刑均未修正，尚無比較新舊法之問題，附此敘明。是核
    被告所為，係犯毒品危害防制條例第十條第一項之施用第一級毒品罪及同條第二
    項之施用第二級毒品罪。被告為施用而持有第一級毒品海洛因及第二級毒品甲基
    安非他命，其持有之低度行為均為施用之高度行為所吸收，均不另論罪。其所犯
    施用第一級毒品及第二級毒品二罪間，犯意各別，行為互殊，罪名不同，應予分
    論併罰。又被告前於八十五年間因違反肅清煙毒條例案件，經法院判處有期徒刑
    二年二月確定，於八十五年十二月十一日入監服刑，八十六年十月十六日假釋出
    獄，嗣經撤銷假釋而於八十八年十月二十九日入監執行殘刑，甫於九十年二月一
    日執行完畢，此有臺灣高等法院被告全國前案紀錄表一份在卷足憑，其於五年內
    再犯本件有期徒刑以上之罪，為累犯，應依法分別加重其刑。爰審酌被告施用毒
    品性質上屬對自我身心健康之戕害行為，對社會所造成之損害並非直接、巨大，
    惟其犯後猶藉詞矯飾，否認犯行，足見其毫無悔意，且屢經國家之治療及偵審程
    序，仍未能根絕毒癮等一切情狀，分別量處如主文所示之刑，並定其應執行之刑
    ，以資懲儆。
據上論斷，應依刑事訴訟法第二百九十九條第一項前段，毒品危害防制條例第十條、
第三十五條第一項第三款，刑法第十一條前段、第四十七條、第五十一條第五款，判
決如主文。
本案經檢察官甲○○到庭執行職務。
中      華      民      國    九十三    年      一      月     十九     日
                                    臺灣高雄地方法院刑事第十一庭
                                        審判長法  官    徐美麗
                                              法  官    陳億芳
                      法  官    鄭詠仁
右正本證明與原本無異。
如不服本判決，應於判決送達後十日內，向本院提出上訴狀。
                                              書記官    蔡妮君
中      華      民      國    九十三    年      一      月     十九     日
附錄法條：
毒品危害防制條例第十條
施用第一級毒品者，處六月以上五年以下有期徒刑。
施用第二級毒品者，處三年以下有期徒刑。
